【裁判字號】    99,交易,94
【裁判日期】    991111
【裁判案由】    過失傷害
【裁判全文】
臺灣基隆地方法院刑事判決              99年度交易字第94號
公  訴  人  臺灣基隆地方法院檢察署檢察官
被      告  乙○○
上列被告因過失傷害案件，經檢察官提起公訴（99年度偵字第
3970號），本院判決如下︰
    主  文
乙○○因過失傷害人，處拘役伍拾伍日，如易科罰金，以新台幣
壹仟元折算壹日，緩刑貳年。
    事  實
一、乙○○於民國98年6 月20日上午7 時55分許，駕駛車號T6-2
    728 號自用小客車沿基隆市○○路往和平島方向行駛，行經
    中正路與中船路交岔路口，欲左轉中船路行駛，本應注意汽
    車行駛至交岔路口，轉彎應遵守燈光號誌，而依當時天候晴
    、屬日間光線且視距良好，客觀上並無不能注意之情事，竟
    疏未注意其行向車道所設交通號誌僅顯示直行綠燈，尚未顯
    示左轉箭頭綠燈，即逕行自中正路左轉中船路行駛，適丁○○騎乘車號052-EFG 號重型機車搭載其弟丙○○，沿基隆市
    ○○路對向車道超速直行，駛至前開交岔路口，見乙○○駕
    駛之前開車輛自對向車道左轉行駛至該路口，丁○○因車速
    過快煞車不及，騎乘機車之車頭遂撞及乙○○駕駛車輛之右
    前車身，丁○○、丙○○人車倒地，丁○○受有左股骨骨折
    及左肘撕裂傷，丙○○受有右側背撞傷、左肩擦傷等傷害，
    嗣基隆市警察局警員據報前往現場處理時，乙○○在場主動
    表明為肇事者而願接受裁判，上情始為警所悉。
二、案經丁○○、丙○○訴由基隆市警察局第二分局報請臺灣基
    隆地方法院檢察署檢察官偵查起訴。
    理  由
甲、程序事項
    按最重本刑為3 年以下有期徒刑、拘役或專科罰金之罪，經
    第二審判決者，不得上訴於第三審法院，刑事訴訟法第376
    條第1 款定有明文；又除簡式審判程序、簡易程序及第376
    條第1 款、第2 款所列之罪之案件外，第一審應行合議審判
    ，刑事訴訟法第284 條之1 亦有明文。本件被告乙○○涉犯
    刑法第284 條第1 項前段之過失傷害罪，屬最重本刑為3 年
    以下有期徒刑之罪，依上開規定得行獨任審判，核先敘明。
乙、實體事項
壹、證據能力部分
一、按除顯有不可信之情況外，公務員職務上製作之紀錄文書、
    證明文書，得為證據，刑事訴訟法第159 條之4 第1 款定有
    明文。本件卷附道路交通事故現場圖、道路交通事故調查報
    告表（一）、（二）及基隆市○○○道路交通事故肇事人自
    首情形紀錄表，為到場處理之員警依現場狀況製作之紀錄文
    書，自文書之內容觀之，為描述性記載，而無顯不可信之情
    況，依上開規定，自得為本案之證據。
二、次按除顯有不可信之情況外，從事業務之人於業務上或通常
    業務過程所須製作之紀錄文書、證明文書，得為證據，刑事
    訴訟法第159 條之4 第2 款定有明文。又醫師法第12條第1
    項規定：「醫師執行業務時，應製作病歷，並簽名或蓋章及
    加註執行年、月、日。」第2 項規定：「前項病歷，除應於
    首頁載明病人姓名、出生年、月、日、性別及住址等基本資
    料外，其內容至少應載明下列事項：一、就診日期。二、主
    訴。三、檢查項目及結果。四、診斷或病名。五、治療、處
    置或用藥等情形。六、其他應記載事項。」因此，醫師執行
    醫療業務時，不論患者是因病尋求診療，或因特殊目的而就
    醫，醫師於診療過程中，應依醫師法之規定，製作病歷，此
    一病歷之製作，均屬醫師於醫療業務過程中所須製作之紀錄
    文書，而且每一醫療行為均屬可分，因其接續之看診行為而
    構成醫療業務行為，其中縱有因訴訟目的，例如被毆傷而尋
    求醫師之治療，對醫師而言，仍屬其醫療業務行為之一部分
    ，仍應依法製作病歷，則該病歷仍屬業務上所製作之紀錄文
    書，與通常之醫療行為所製作之病歷無殊，自屬刑事訴訟法
    第159 條之4 第2 款所稱從事業務之人於業務上所須製作之
    紀錄文書，而診斷證明書係依病歷所轉錄之證明文書，自仍
    屬本條項之證明文書（最高法院97年度台上字第666 號判決
    可資參照）。本件長庚醫療財團法人基隆長庚紀念醫院（下
    稱基隆長庚醫院）出具之丁○○診斷證明書、仁愛中醫診所
    及中華國術運動傷害整復協會出具之丙○○診斷證明書，係
    從事醫療業務之人於業務上所製作之證明文書，且該等診斷
    證明書，係就丁○○及丙○○就醫時之受傷狀況所為之紀錄
    ，又該等醫療院所與丁○○、丙○○僅係一般醫院與病患關
    係，與被告亦無仇隙，並無顯無不可信之情況，參酌上開所
    述，因認該等診斷證明書具有證據能力。
三、又按被告以外之人於偵查中向檢察官所為之陳述，除顯有不
    可信之情況者外，得為證據，刑事訴訟法第159 條之1 第2
    項定有明文。經查，證人即告訴人丁○○、丙○○、警員廖
    才賢於偵查中向檢察官所為之陳述，業經具結，且自筆錄內
    容觀之，並無不正取供之情事，而無顯不可信之情況，依上
    開規定，自有證據能力。
四、再按被告以外之人於審判外之言詞或書面陳述，除法律有規
    定者外，不得作為證據；又被告以外之人於審判外之陳述，
    雖不符合刑事訴訟法第159 條之1 至第159 條之4 之規定，
    而經當事人於審判程序同意作為證據，法院審酌該言詞陳述
    或書面陳述作成時之情況，認為適當者，亦得為證據，而當
    事人、代理人或辯護人於法院調查證據時，知有上開不得為
    證據之情形，而未於言詞辯論終結前聲明異議者，視有前項
    之同意，刑事訴訟法第159 條第1 項及第159 條之5 分別定
    有明文。本件證人丁○○、丙○○於警詢時所為之陳述，雖
    為被告以外之人於審判外之言詞陳述，然經本院於審判程序
    提示予被告並告以要旨，均經被告表示無意見，且未聲明異
    議，又本院審酌上開證人警詢筆錄之記載，並無不正取供之
    情事，且證人於接受警詢時並無具結之可能，是就該等審判
    外言詞陳述作成時之情況，均應認為適當，依前揭法條意旨
    ，均得援為本案證據。
貳、事實認定部分
一、上開事實，業據被告於警詢、偵查及本院審理時均坦承不諱
    （見臺灣基隆地方法院檢察署99年度偵字第3970號偵查卷第
    6 、64至65頁，本院審判筆錄第2 、6 頁），核與證人丁○○、丙○○及廖才賢證述之情節相符（見前開偵查卷第12、
    16、65至66頁），另有途經前開路口公車裝設監視器錄影畫
    面之翻拍照片、現場照片、丙○○受傷情形照片、道路交通
    事故現場圖、道路交通事故調查報告表（二）、基隆長庚醫
    院出具之丁○○診斷證明書、仁愛中醫診所及中華國術運動
    傷害整復協會出具之丙○○診斷證明書附卷可稽（見前開偵
    查卷第18至21、23、33至57頁），足認被告之自白與事實相
    符。
二、按在無其他標誌、標線禁制或指示下，行車管制號誌顯示圓
    形綠燈，表示准許車輛直行或左、右轉，而行車管制號誌顯
    示箭頭綠燈，表示僅准許車輛依箭頭指示之方向行駛，道路
    交通標誌標線號誌設置規則第206 條第1 款第1 目及第2 款
    第1 目已有明文；又汽車行駛至交岔路口，其行進、轉彎，
    應遵守燈光號誌，道路交通安全規則第102 條第1 項第1 款
    定有明文。本件被告駕車沿中正路往和平島方向行駛，行經
    中正路與中船路交岔路口，欲左轉中船路行駛，已如前述，
    因被告行向道路在該路口設置之交通號誌除設有圓形綠燈外
    ，尚有左轉箭頭綠燈之燈號，此有現場照片在卷供參（見前
    開偵查卷第45頁上方照片），依據首揭規定，該交通號誌顯
    示圓形綠燈時，表示僅准許車輛直行，欲左轉行駛之駕駛人
    應待該交通號誌顯示左轉箭頭綠燈時，始得左轉行駛，是被
    告駕車行駛至該交岔路口時，自應注意遵守燈光號誌之指示
    行駛，且依當時天候晴、屬日間光線且視距良好，此有道路
    交通事故調查報告表（一）及現場照片可佐（見前開偵查卷
    第22、45頁），客觀上並無不能注意之情形，然證人廖才賢
    於偵查中證稱本件車禍發生當日，前開路口設置交通號誌有
    進行管制，依不同方向燈號之管制情形計算，被告駕車自中
    正路左轉中船路時，被告行向車道設置交通號誌之燈號應僅
    顯示圓形綠燈，尚未顯示左轉箭頭綠燈等情（見前開偵查卷
    第65頁），並有該路口交通號誌時相表在卷可稽（見前開偵
    查卷第74頁），而被告亦坦承其自中正路左轉中船路行駛時
    ，未注意交通號誌之顯示情形等情（見前開偵查卷第6 、24
    、65頁），堪認被告駕車自中正路左轉中船路行駛時，其行
    向車道設置之交通號誌尚未顯示左轉箭頭綠燈，是被告確有
    駕車行經交岔路口，疏未注意遵守燈光號誌之指示行車之過
    失；再者，丁○○、丙○○因機車與被告駕駛之車輛發生擦
    撞後人車倒地，分別受有前述傷害，堪信丁○○、丙○○所
    受之傷害與被告之駕駛行為間，有相當因果關係。
三、又按行車速度，依速限標誌或標線之規定，無速限標誌或標
    線者，行車時速不得超過50公里，道路交通安全規則第93條
    第1 項第1 款亦有明定。本件前開路段之速限為50公里，此
    有道路交通事故調查報告表（一）在卷可稽（見前開偵查卷
    第22頁），則丁○○騎車行經該路段時，自應注意不得超速
    行駛，且當時路面乾燥無缺陷、無障礙物，此有道路交通事
    故調查報告表（一）可參（見前開偵查卷第22頁），亦即客
    觀上無不能注意之情形，然證人丁○○自承其當時行車時速
    為50至60公里等情（見前開偵查卷第26頁），復參以證人丁○○陳稱其騎車沿中正路直行，駛至距前開路口約5 、6 公
    尺處，即見被告之車輛自對向車道緩慢左轉行駛，其隨即煞
    車，然因不及閃避而發生車禍等情（見前開偵查卷第12、26
    頁），亦即丁○○在距離被告駕駛之車輛5 、6 公尺處，已
    開始煞車，惟丁○○騎乘之機車與被告駕駛之車輛發生碰撞
    時，丁○○騎乘之機車非直接倒地，機車之車頭係沿汽車右
    前車身往上衝撞，機車車身衝撞至汽車之擋風玻璃處後始倒
    地，此有公車監視器錄影畫面翻拍照片供佐（見前開偵查卷
    第34頁），足見丁○○騎乘之機車與被告駕駛之車輛發生碰
    撞時，機車仍有相當之速度，堪信當時丁○○騎乘機車之行
    駛速度甚快，應有超速行駛之情形，是丁○○就本件車禍事
    故之發生亦有過失。
四、綜上，被告駕車自中正路左轉中船路行駛時，疏未注意遵守
    燈光號誌之指示，逕自左轉行駛，致駕駛之車輛與丁○○騎
    乘之機車發生碰撞，導致丁○○及丙○○分別受有前開傷害
    ，足認被告就本件車禍之發生確有過失，縱使丁○○亦有超
    速行駛之駕駛行為，而就本件車禍之發生同有過失，然仍無
    解於被告過失責任之認定；又被告之過失行為與丁○○、丙○○之受傷結果間，具有相當因果關係，故本件事證明確，
    被告犯行應堪認定。
、論罪科刑部分
一、核被告所為，係犯刑法第284 條第1 項前段之過失傷害罪。
二、被告以一過失行為，致丁○○、丙○○2 人受傷，係以一行
    為觸犯二罪名，為同種想像競合犯，僅論以一罪。
三、又按在有偵查犯罪職權之公務員知悉犯罪事實與犯罪之人前
    ，向該公務員陳述自己犯罪之事實，並願接受裁判，即屬自
    首（最高法院75年台上字第1634號、50年台上字第65號分別
    著有判例可資參照）。本件被告於肇事後留在現場，並於警
    員前往現場處理時，當場承認為肇事人，表示願接受裁判等
    情，此有被告之警詢筆錄及基隆市○○○道路交通事故肇事
    人自首情形紀錄表附卷供參（見前開偵查卷第9 、28頁），
    應足認定，而被告既在警方查悉其所為上開犯行前，主動向
    警員坦承犯行，並願接受裁判，參酌首揭所述，即成立自首
    ，因認被告尚有悔意，爰依刑法第62條前段之規定減輕其刑
    。
四、爰審酌被告駕車行駛時，疏未注意遵守燈光號誌之指示，在
    左轉箭頭綠燈顯示前，逕行左轉行駛，與丁○○騎乘之機車
    發生擦撞，導致告訴人丁○○、丙○○受傷，而被告迄今雖
    未與告訴人達成和解，然被告已表示願賠償告訴人共計新台
    幣15萬元，係因無力負擔告訴人要求之高額賠償金額，始未
    達成和解，足見被告非無賠償告訴人所受損失之誠意，又被
    告於警詢、偵查及本院審理時均坦承犯行，犯後態度尚屬良
    好，另丁○○就本件車禍之發生亦有過失等一切情狀，量處
    如主文所示之刑，並諭知易科罰金之折算標準。
五、被告前除於91年間因酒後駕車之公共危險案件，經本院以91
    年度基交簡字第286 號判決判處拘役55日確定外，別無其他
    犯罪紀錄，此有臺灣高等法院被告前案紀錄表在卷可參，足
    見被告未曾因故意犯罪受有期徒刑以上刑之宣告，而被告固
    於駕車行駛時，疏未注意遵守燈光號誌之指示行駛，導致本
    件車禍之發生，使告訴人受有前述傷害，惟本件非屬故意犯
    罪，且被告確有賠償告訴人所受損害之誠意，係因無力負擔
    告訴人要求之高額賠償，始無法達成和解（見本院審判筆錄
    第3 頁），又被告於警詢、偵查及本院審理時均坦承犯行，
    犯後態度良好，經此科刑教訓，應能知所警惕而不致再犯，
    是認所宣告之拘役，以暫不執行為適當，爰併予宣告緩刑2
    年，以啟自新。
據上論斷，應依刑事訴訟法第284 條之1 、第299 條第1 項前段
，刑法第284 條第1 項前段、第55條、第62條前段、第41條第1
項前段、第74條第1 項第1 款，刑法施行法第1 條之1 ，判決如
主文。
本案經檢察官甲○○到庭執行職務。
中    華    民    國    99    年    11    月    11    日
                  交通法庭法    官  邰婉玲
以上正本證明與原本無異。
如不服本判決應於收受送達後10日內向本院提出上訴書狀，並應
敘述具體理由；其未敘述上訴理由者，應於上訴期間屆滿後20日
內向本院補提理由書（均須按他造當事人之人數附繕本）「切勿
逕送上級法院」。
中    華    民    國    99    年    11    月    11    日
                          書 記 官  王惠萍
附錄論罪法條：
中華民國刑法第284 條第1 項
（過失傷害罪）
因過失傷害人者，處 6 月以下有期徒刑、拘役或 5 百元以下罰
金，致重傷者，處 1 年以下有期徒刑、拘役或 5 百元以下罰金
。

司法院資訊處製作；財團法人民間司法改革基金會備份。
